臺灣花蓮地方法院刑事判決　　　　　　　　　　　　　九十四年度易字第一二九號
　　公　訴　人　臺灣花蓮地方法院檢察署檢察官
　　被　　　告　戊○○
右列被告因竊盜案件，經檢察官提起公訴（九十四年度偵字第一一六四號），本院判
決如左：
    主  文
戊○○無罪。
    理  由
一、公訴意旨略以：被告戊○○曾因毒品案件，經法院判處有期徒刑二年二月，於民
    國九十二年十月二十九日執行完畢，復意圖為自己不法之所有，於九十四年二月
    二十二日上午十一時四十五分許，在花蓮縣秀林鄉富世村富世一二七號富世國小
    健康中心辦公室內，竊取丁○○所有之女用手提包一個（內有現金新台幣七千餘
    元、信用卡等物），得手後留供己用，其離去時，當場為丁○○發現，惟被告戊
    ○○仍趁隙逃。因認被告涉嫌第三百二十條第一項竊盜罪嫌等語。
二、按犯罪事實應依證據認定之，無證據不得認定犯罪事實；又不能證明被告犯罪者
    ，應諭知無罪之判決，刑事訴訟法第一百五十四條第二項、第三百零一條第一項
    分別定有明文。再所謂認定犯罪事實之證據，係指足以認定被告確有犯罪行為之
    積極證據而言，苟未能發現相當證據，或證據不足為不利於被告事實之認定時，
    即應為有利於被告之認定，更不必有何有利之證據，亦不能以推測或擬制之方法
    ，以為裁判基礎（最高法院二十九年上字第三一０五號、四十年臺上字第八六號
    、五十六年臺上字第八０七號判例意旨參照）。
三、訊據被告戊○○對於丁○○之皮包於前揭時、地遭竊等事實並不爭執，然堅決否
    認上開犯行，辯稱：伊沒有偷她的皮包，當天亦沒有去過富世國小，因那段時間
    被通緝，怎敢在派出所旁邊的富世國小偷東西，通緝期間大都住在同居人甲○○
    之住處，伊在警詢中曾向警員提及此事，然警員說同居人無法作證，所以才謊稱
    人在台北等語。而起訴書認被告有上開犯行，係以丁○○於警詢中之指述、現場
    照片、丁○○遭竊物品清單等為論據，經查：
（一）被告於準備程序中對於丁○○之警詢筆錄不同意作為證據，嗣又經檢察官當庭
      捨棄引為證據，故該警詢筆錄已非屬檢察官之證明方法，核先說明。
（二）證人丁○○雖於本院當庭指認被告之容貌後，在庭證稱：我當時人在辦公室聽
      到健康中心的紗門被用力關上，我立刻跑過去，並在健康中心的門口遇到被告
      ，被告當時剛踏出門口，我有問被告為何要進入健康中心，被告稱要上廁所，
      我說廁所不在這裡，被告當時的手是濕的，被告就走了，我進入健康中心打開
      抽屜，發現皮包不見了，後來被告很快速的從學校門口出去，我就沒有去追他
      ，之後我就報警。被告穿卡其色衣服、褲子，沒有穿夾克。我確定被告當時手
      上沒有拿東西，手是濕的，只有看到該男子的手在大腿上擦。被告當時身體有
      沒有可能藏著皮包，這我不知道，因為我沒辦法假設，我沒看到，當時沒有發
      現被告衣服有無突出，因為我會害怕，且時間很短，我在警詢中並沒有說看到
      被告上車並往太魯閣方向離去之情形。我在加灣派出所有隔著指認牆當面指認
      被告，當時只有被告一人，我在警詢中稱該男子身高約一百七十五至一百八十
      公分等詞實在，而我先生約一百八十二公分（見本院卷第五十至五三頁、第五
      八頁）。另證人即花蓮縣警察局新城分局偵查員丙○○於本院中證稱：我們將
      轄區內鎖定的治安顧慮對象照片，提供給被害人在電腦上指認。被害人看到七
      、八個就指認到。但看完被告照片後，沒有繼續看其他人的照片，當時我有問
      被害人是否確定，被害人說五官很像等語（見本院卷第六八、七一頁）。是以
      ，雖證人丁○○於本院審理中仍指認被告係當天在辦公室外所見之男子，然其
      於警詢時僅先指認電腦檔案中之照片七、八人後，因認為五官很相似，承辦之
      員警即未再繼續提供其餘轄內治安顧慮對象之照片予以一一指認，故有可能僅
      因被告之五官與證人丁○○當時所見之男子五官相似，始造成其誤認為被告即
      當時所見之男子，故本件之指認過程並不完整，實有瑕疵。雖證人丁○○於本
      院中仍認為被告即為當時在其辦公室外所見之男子，然其亦證稱：當時時間很
      短等語，是以客觀上該人之容貌可否清晰記憶，亦有疑問，故其於本院中雖繼
      續指認被告，恐因於警員調查過程中，其已先自電腦檔案中指認被告相片，再
      經由指認牆指認被告後，所留下之腦中殘存記憶所致。況經本院當場測量被告
      之身高為一百七十公分（見本院卷第五五頁），核與證人丁○○於本院中所述
      ：該男子為一百七十五公分至一百八十公分之身高差異甚大；因證人丁○○自
      陳其配偶身高為一百八十二公分，經渠等平日相處之經驗，應可以分辨一百七
      十公分與一百七十五公分至一百八十公分之人，兩者在其目視下應有明顯差異
      ，是以證人丁○○就該男子之身高特徵，應不致於有所誤認，故其所稱該男子
      之身高約為一百七十五公分至一百八十公分等語，反較為真實。
（三）次依證人丁○○之證詞可知，其一發現辦公室紗門有開啟聲響後，隨即上前查
      看，然僅見該男子雙手濕濕的在手上擦拭，手上並無其他物品，此核與證人所
      稱該男子回答伊剛如廁完之情形相符。因證人丁○○於本院到庭作證時所攜之
      皮包型式，與失竊之皮包完全一致，此業據證人證述在卷，嗣經本院當庭丈量
      該皮包之體積後為長二十七公分、高十六公分、厚九公分之皮包，體積非小，
      若丁○○之皮包確實遭該男子竊取，為何未見其手上拿取任何物品，又以該男
      子僅穿著一般上衣而未穿著外套之情形下，其身上若藏有上開大小之皮包，極
      易被人察覺，然證人丁○○亦沒有發現該男子身上藏有物品之情形，且參酌證
      人丁○○另證稱：其離開該辦公室有十五分鐘（見本院卷第五六頁），因其離
      去時間非短，是以，本件亦有可能於該時間內即遭他人竊走皮包，則證人丁○
      ○之皮包是否為該男子所竊取，亦有疑問。
（四）又證人丙○○於本院中復證稱：本件有採集指紋，但僅採集到一個浮印，是在
      抽屜手把處，且僅在辦公桌第三格抽屜採取指紋，因為當時被害人說其他沒有
      被偷。當時沒有聲請搜索票，因為沒有想到等語（見本院卷第六八、七十頁）
      。顯見本件僅採集第三個抽屜把手處之指紋，而未採集該辦公桌其他可疑指紋
      ，以致蒐證有所疏漏。又證人丁○○雖於案發後立即報案，並自電腦檔案中之
      口卡資料指認被告涉案，然警員既已鎖定被告涉有犯嫌，卻未儘速向法院聲請
      搜索票以查明被告究竟有無持有前述之竊盜贓物，故本件之偵查作為實有諸多
      未完備之處。
四、綜上所陳，因證人丁○○於警詢中之指認被告過程已有瑕疵，且其於本院中陳述
    於失竊現場所見男子之身高特徵，亦與被告之身高明顯有異，堪認證人丁○○所
    見之人並非被告，況證人丁○○未見到該男子手上拿取其皮包或身上藏放皮包之
    情形，縱當時所見卻為被告，然因其身上並無持丁○○之皮包，及亦未在被告住
    處搜獲失竊贓物，故實無法認定被告有何竊盜犯行。本件依檢察官所舉之證據及
    本院調查證據之結果，均無法認定被告涉有竊盜犯行，揆諸首揭法條及判例意旨
    ，爰為被告無罪之諭知。
據上論斷，應依刑事訴訟法第三百零一條第一項之規定，判決如主文。
本件經檢察官乙○○到庭執行職務。
中      華      民      國    九十四    年      八      月      八      日
                              臺灣花蓮地方法院刑事第三庭
                                  審判長法官  鄭  培  麗
                                        法官  饒  金  鳳
                                        法官  鄭  光  婷
右正本證明與原本無異。
如對本判決不服，應於送達後十日內，向本院提出上訴狀。（應抄附繕本）告訴人或
被害人如對於本判決不服者，應具備理由請求檢察官上訴，其上訴期間之計算係以檢
察官收受判決正本之日期為準。
                                  法院書記官
中      華      民      國    九十四    年      八      月      八      日
